【裁判字號】    90,自緝,13
【裁判日期】    900430
【裁判案由】    詐欺
【裁判全文】
臺灣臺南地方法院刑事判決                            九十年度自緝字第一三號
    自  訴  人  甲○○
    被      告  乙○○
右列被告因詐欺案件，經自訴人提起自訴，本院判決如左：
    主  文
乙○○無罪。
    理  由
一、自訴意略以：被告乙○○於民國八十六年八月三十一日向自訴人甲○○借款新台
    幣（下同）五萬元欲作生意，並簽發票號○五三六○七號本票以取得自訴人信任
    ，自訴人不疑有詐，如數借支，惟被告竟避不見面，因認被告涉詐欺罪云云。
二、犯罪事實應依證據認定之，無證據不得推定其犯罪事實。刑事訴訟法第一百五十
    四條。又刑法第三百三十九條第一項詐欺罪之成立，以意圖為自己或第三人不法
    所有，以詐術使人將本人或第三人之物交付為要件。所謂以詐術使人交付，必須
    被詐欺人因其詐術而陷於錯誤，若其所用方法，不能認為詐術，亦不致使人陷於
    錯誤，即不構成該罪。（最高法院四十六年台上字第二六○號判例參照）。訊據
    被告乙○○固不否認曾向自訴人借款五萬元，惟堅決否認有何詐欺犯行，並辯稱
    ：自訴人甲○○也曾於八十八年間向地下錢莊借四萬元，我當時有替他在其所簽
    發之票號七五九九○一號本票上背書，事後也替他繳清款項，所以拿回這張本票
    ，所以並未對自訴人有何詐欺等語。經查被告乙○○於八十六年八月三十一日透
    過友人葉益成向以急用為由向自訴人借款五萬元，業據自訴人甲○○供述在卷，
    且自訴人亦供承：我是有算利息，但我忘了利息多少，而葉益成是被告的朋友。
    被告因做生意有急用才向我借錢等語。是自訴人既明知被告因生意上有急需用款
    ，仍同意貸款予被告並向其收取利息，自難認被告於借款之初，有何向自訴人施
    用詐術，依首開判例說明核被告所為，尚與詐欺之構成要件不符，自難遽以詐欺
    罪相繩。次查自訴人甲○○亦曾於八十八年間曾簽發票號七五九九○一號本票，
    向不詳姓名之人借款四萬元，並由被告在該紙本票背書，事後自訴人因未能償還
    ，已由被告代為償還，且取回該紙本票等情，業據被告供明在卷，並提出票號七
    五九九○一號本票原本及自訴人身分證影本各一紙，而自訴人亦自承上開本票為
    其所簽發，另雖供稱：已不記得為何簽發該紙本票云云。惟其既無法對被告持有
    其該紙本票有合理說明，故被告上開所辯，應屬可信。故被告既向自訴人借款五
    萬元後，復為自訴人代償自訴人積欠他人之四萬元欠款，足見本件純屬民事糾葛
    ，自難僅憑自訴人片面指陳借款未能償還，即遽入人罪。末查自訴人所提出被告
    向其借款之票號○五三六○七號本票，原並未載有到期日，係自訴人於提出本件
    自訴前，始自行以打印方式填載等情，亦經自訴人甲○○自承在卷，是自訴人於
    提起本件自訴前，既未曾向被告提示過該紙本票，其何以能証明被告於借款後有
    何故意不清償借款之不法意圖。此外，復查無何其他積極証據足認被告乙○○有
    何詐欺犯行，應認被告罪証不足，爰為無罪諭知。
據上論斷，應依刑事訴訟法第三百四十三條、第三百零一條，判決如主文。
中      華      民      國      九十      年      四      月      三十  日
                                  臺灣臺南地方法院刑事第三庭
                                          法  官   李 政 庭
右正本證明與原本無異。
如不服本判決，應於判決送達後十日內，向本院提出上訴狀。
                                          書記官
中      華      民      國      九十      年              月            日


司法院資訊處製作；財團法人民間司法改革基金會備份。
